臺灣板橋地方法院民事判決　　　　　　　93年度訴字第1991號
原　　　告　乙○○
訴訟代理人　傅雲欽律師
被　　　告　甲○○
訴訟代理人　湯應欽律師
上列當事人間請求侵權行為損害賠償事件，經本院於民國94年2
月1日言詞辯論終結，判決如下：
    主  文
被告應給付原告新台幣貳拾萬貳仟陸佰貳拾陸元，及自民國九十
三年六月三十日起至清償日止，按年息百分之五計算之利息。
原告其餘之訴駁回。
訴訟費用，由被告負擔四分之一；餘由原告負擔。
本判決第一項於原告以新台幣陸萬柒仟伍佰伍拾元供擔保後，得
假執行。但被告如於假執行程序實施前，以新台幣貳拾萬貳仟陸
佰貳拾陸元為被告供擔保，得免為假執行。
原告其餘假執行之聲請駁回。
    事實及理由
一、原告主張：被告甲○○係原告乙○○之丈夫，二人相處不睦
    ，於93年2 月11日17時許，在臺北縣三重市○○路○ 段69號
    2 樓住處（刑事附帶民事訴訟起訴狀誤載為同路段71號，應
    予更正），因被告使用電話過久之細故而發生口角，甲○○
    竟基於傷害人身體之故意，出手毆打乙○○，致乙○○受有
    臉部、嘴部、胸口、手部、手掌受有多處之傷害，並向原告
    恐嚇稱：「要讓你殘廢」，即拿螺絲起子抵住原告之咽喉脅
    迫稱：「再不順從，就要你死」等語，刑事部分經台灣板橋
    地方法院檢察署檢察官以93年度偵字第7807號就傷害部分聲
    請簡易處刑（恐嚇部分犯罪嫌疑不足，不另為不起訴處分）
    ，經台灣板橋地方法院刑事庭以簡易判決判處有期徒刑四月
    ，被告上訴後，經同法院第二審判決駁回上訴而確定。按因
    故意或過失，不法侵害他人之權利者，負損害賠償責任。不
    法侵害他人之身體或健康者，對於被害人因此喪失或減少勞
    動能力或增加生活上之需要時，應負損害賠償責任。不法侵
    害他人之身體、健康、名譽、自由、信用、隱私、貞操，或
    不法侵害其他人格法益而情節重大者，被害人雖非財產上之
    損害，亦得請求賠償相當之金額。民法第184 條第1 向前段
    、第193 條第1 項、第195 條第1 項分別定有明文，被告不
    法侵害原告之身體，應賠償原告支出之醫療費用2,626 元、
    勞動損失15,000元及精神慰撫金982,374 元，爰起訴請求被
    告給付新台幣1,000,00 0元及自起訴狀繕本送達翌日起至清
    償日止按年息百分之5 計算之利息等語。
二、被告則以：被告僅出手毆打原告臉部成傷，其餘均係舊傷，
    與本件傷害無關。原告起訴狀另指被告有恐嚇行為部分，原
    告於申請保護令警訊中自承「甲○○赤手空拳打我」等語，
    其訴訟代理人於偵查中亦稱「當場沒人在場看到恐嚇，沒有
    找到螺絲起子」，證人陳由任亦證稱「沒有見到現場有螺絲
    起子」等語，足證被告並無恐嚇情事。本件原告之受傷係原
    告之挑釁而引發，原告為與有過失，應有民法第217 條之適
    用；且被告以原告名義存入華南銀行三和分行之存款9,355,
    026 元，業經原告領走，原告尚欠被告千萬元，如認原告之
    請求為有理由，被告亦依民法第334 條之規定主張抵銷；又
    原告於兩造離婚事件中已請求非財產損害賠償，本件復請求
    精神上損害賠償，為重複請求，其請求為無理由等語資為抗
    辯。
三、原告主張被告於上揭時間於住處因細故毆打原告，致原告受
    傷，刑事部分經本院刑事庭判處有期徒刑四月確定等情，有
    本院93年度簡字第2654號、93年度簡上字第453 號判決書在
    卷可稽，為被告所不爭執，並經本院依職權調取上開刑事卷
    宗查閱屬實，堪信為真。
四、原告主張被告毆打伊，致其受有臉部、嘴部、胸口、手部、
    手掌受有多處之傷害，被告並以上開言詞恐嚇原告，對原告
    應負侵權行為損害賠償責任等情，已據原告提出驗傷診斷書
    、三重分局受理家庭暴力案件調查記錄表、照片、台灣板橋
    地方法院檢察署檢察官聲請簡易處刑書、本院93年度簡字第
    2654號、93年度簡上字第453 號判決書為證。被告固不否認
    有毆打原告之臉部成傷之事實，其餘則予否認，並以前開情
    詞置辯。是本件之爭點在於：（一）原告於上揭時地毆打原
    告，致原告受有何傷害？（二）被告是否有恐嚇之侵權行為
    ？（三）被告主張原告就本件傷害行為之發生與有過失，而
    有民法217 條之適用，是否有理由？（四）被告主張原告於
    兩造離婚事件中已請求非財產上之損害賠償，本件原告復請
    求精神上之損害賠償，為重複請求，不應准許，是否有理由
    ？（五）原告請求被告賠償，以若干金額為適當？（六）被
    告主張原告尚欠其千萬元，以該債權與本件損害賠償債務互
    為抵銷，是否有理由？茲分述如下：
（一）被告於上揭時地毆打被告，致原告受有臉部右眼下側瘀傷
      5 ×3 公分、嘴部右下側瘀傷5 ×5 公分、鼻出血、胸口
      二處瘀傷分別為7 ×5 公分、5 ×2 公分、左手上臂瘀傷
      4 ×2 公分、左手腕部瘀傷3 ×2 公分、左手背瘀傷3×2
      公分、右手背瘀傷5 ×5 公分等傷害，業據原告提出台北
      縣立三重醫院驗傷診斷書及照片7 張為證。被告僅承認有
      毆打原告臉部成傷之事實，餘則否認，辯稱：臉部以外之
      傷均係舊傷，與本件無關云云，經查：被告上揭傷害之犯
      罪事實除據原告於本院刑事庭審理時到庭指述綦詳外，即
      兩造所生之子陳由任於本院家事法庭93年度婚字第401 號
      離婚等事件審理時，亦到庭證稱：當天我媽媽（按指原告
      ）從電梯下來，我看到我媽媽的臉還沒有擦藥水但是有瘀
      青且腫成四方形，我不知道什麼原因媽媽被打，但是我當
      時也很生氣我媽媽被打成這樣子等語《見該案卷93年6 月
      23日言詞辯論筆錄，影印卷附於本院93年度家護字第20 9
      號（含台灣高等法院93年度暫家護抗字第51號、93年度暫
      家護字第122 號卷）》，又由原告提出之照片與本院家事
      法庭93年度暫家護字第122 號案卷內所附原告於93年2 月
      11日案發當日在醫院所攝之傷勢照片3 張（見該案卷第16
      頁），及附於本院93年度暫家護抗字第51號卷之受傷照片
      4 張（見該卷第14頁），與原告之診斷證明書所載之傷勢
      互核相符，再稽之原告當天就醫時臉部右眼下側及嘴部右
      下側有明顯瘀傷腫脹，及前開臺北縣立三重醫院驗傷診斷
      書載明其案發當日就醫時鼻部出血，益徵被告於與原告發
      生爭執之際，下手頗重，原告指當時遭被告毆打前胸，及
      其於遭被告毆打之際出手去擋致其兩手亦有受傷等情，亦
      堪採信。被告辯稱其只有毆打原告臉部云云，為避重就輕
      之詞，不足採信。本院93年度簡字第2654號、93年度簡上
      字第453 號亦同此認定，有該判決書二份在卷可按。從而
      ，原告主張被告毆打伊，致其受有上開臉部右眼下側瘀傷
      、嘴部右下側瘀傷、鼻出血、胸口二處瘀傷、左手上臂瘀
      傷、左手腕部瘀傷、左手背瘀傷、右手背瘀傷等傷害，為
      真實可採。
（二）原告另主張被告對伊有恐嚇之侵權行為云云，為被告所否
      認，按當事人主張有利於己之事實者，就其事實有舉證之
      責任。民事訴訟法第277 條前段定有明文。原告主張被告
      有恐嚇之侵權行為，應負損害賠償責任，應就此侵權行為
      負舉證責任，乃原告並未舉證以證明之，且此部分業經檢
      察官認犯罪嫌疑不足，因與傷害部分有牽連犯裁判上一罪
      關係，而不另為不起訴處分，有台灣板橋地方法院檢察署
      檢察官93年度偵字第7807號聲請簡易判決書附卷可參，原
      告此部分之主張，未能舉證以明之，自不足採信。
（三）被告主張本件傷害行為之發生，係因原告挑釁而發生，原
      告為與有過失，而有民法217 條之適用云云，然查：「按
      民法第217 條第1 項所謂被害人與有過失，須被害人之行
      為助成損害之發生或擴大，就結果之發生為共同原因之一
      ，行為與結果有相當因果關係，始足當之。倘被害人之行
      為與結果之發生並無相當因果關係，尚不能僅以其有過失
      ，即認有過失相抵原則之適用。」最高法院92年度台上字
      第431 號著有判決可資參照。本件原告受傷結果，係因被
      告之毆打行為所致，縱原告因被告使用電話過久而與之爭
      執，亦與受傷結果之發生，並無因果關係存在，依上開說
      明，被告故意毆打原告之侵權行為，雖係因原告予之爭執
      而發生，尚無過失相抵原則之適用。故被告主張原告對本
      件損害之發生與有過失，有過失相抵原則適用云云，並無
      足採。
（四）被告辯稱原告於兩造離婚事件中已請求非財產上之損害賠
      償，本件原告復請求精神上之損害賠償，為重複請求，不
      應准許云云，經查：按「民法第1056條第2 項之損害賠償
      ，係以判決離婚而受有非財產上之損害為其請求權發生之
      原因，與同法第184 條第1 項後段侵權行為損害賠償請求
      權之發生原因並不相同，甲依第1056條第2 項規定，請求
      乙賠償非財產上之損害後，尚可依第184 條第1 項後段規
      定請求乙賠償非財產上之損害，惟第1056條第2 項之非財
      產上損害，包括受害人因離婚所受精神上之痛苦，及因他
      方重婚、通姦、虐待、遺棄、意圖殺害或犯不名譽之罪等
      所受精神上之痛苦，故甲另依第184 條第1 項後段規定請
      求賠償非財產上之損害，法院定其賠償額時，亦須審酌甲
      前已受有損害賠償判決之情事。」，司法院 (82) 廳民一
      字第13700 號研究意見（民事法律問題研究彙編第9 輯70
      -73 頁）及台灣高等法院台南分院85年度上易字第31號判
      決可資參照。故縱如被告所辯原告於離婚事件中之請求被
      告給付精神慰藉金，係因判決離婚受有非財產損害，依民
      法第1056條第2 項所為之請求，與本件原告係因被告之毆
      打行為而受之損害之請求權基礎不同，並無重複起訴之情
      事；況依兩造提起之本院93年度婚字第401 號離婚等事件
      ，原告聲明請求判決離婚，及被告應給付原告贍養費2,00
      0,000 元，並未請求賠償非財產損害，此有該卷宗影印本
      附於本院93年度家護字第209 號卷（含台灣高等法院93年
      度暫家護抗字第51號、93年度暫家護字第122 號卷）內可
      參，是原告於本件請求被告賠償精神上損害，並無重複請
      求情事，被告上開所辯，不足採信。
（五）被告毆打原告，致原告受有上開多處之傷害，係故意不法
      侵害原告之身體，既經認定，對於原告因而所受之損害，
      自應負賠償責任。原告請求被告賠償費用，是否應予准許
      ，分述為次：
   1、醫療費2,626 元部分：原告主張其因被告之傷害行為致支
      出醫療費用2,626 元，並提出台北縣立醫院、馬偕紀念醫
      院醫療費用證明三紙為證，被告則僅願給付原告於台北縣
      立醫院醫療費用單據支出之自付額733 元，餘則以：健保
      已為給付，原告不能請求賠償，且馬偕紀念醫院之醫療費
      用證明與本件侵權行為無關等語置辯，經查：原告所提出
      之馬偕紀念醫院醫療費用證明二紙，係於93年2 月24日有
      關心臟內科及神經外科之醫療支出，有該醫療證明附卷可
      佐，核與本件原告所受之上開傷害均係皮外傷，尚難認有
      何關聯，此部分不應准許，應予剔除。另原告所提出之台
      北縣立醫院之醫療費用證明，係原告因本件侵權行為後支
      出之醫療費用單據，其上記載：健保給付為2,745 元，自
      付金額為733 元，為被告所不爭執，堪信為真。「按保險
      制度，旨在保護被保險人，非為減輕損害事故加害人之責
      任。保險給付請求權之發生，係以定有支付保險費之保險
      契約為基礎，與因侵權行為所生之損害賠償請求權，並非
      出於同一原因。後者之損害賠償請求權，殊不因受領前者
      之保險給付而喪失，兩者除有保險法第53條關於代位行使
      之關係外，並不生損益相抵問題。」，又「全民健康保險
      法第1 條後段固規定，就該法未規定之事項應適用保險法
      相關規定。惟全民健康保險性質上係屬健康、傷害保險，
      除有全民健康保險法第82條規定之情形外，依保險法第13
      0 條、第135 條準用同法第103 條之規定，全民健康保險
      之保險人不得代位行使被保險人因保險事故所生對於第三
      人之請求權，要無保險法第53條規定適用之餘地。是全民
      健康保險之被保險人，非因汽車交通事故受傷害，受領全
      民健康保險提供之醫療給付，其因侵權行為所生之損害賠
      償請求權並不因而喪失。」最高法院68年台上字第42 號
      判例及89年度台上字第805 號判決可資參照。本件原告受
      有傷害，係因被告之毆打行為所造成，並非因汽車交通事
      故而引起，依上開最高法院判例、判決意旨，原告就全民
      健保給付及自付金額，均得請求被告賠償，此部分共計3,
      478 元，原告僅請求被告賠償2,626 元，自屬有據，應予
      准許。
   2、工作損害金15,000元部分：原告主張於本件侵權行為發生
      前，均在被告經營之民安藥房照顧店面，自被告毆打受傷
      之日起，有半個月無法從事看店工作，損失15,000元，應
      由被告負責賠償云云，為被告所否認，原告此部分並未能
      舉證以實其說，其請求被告賠償此期間內之損失，即屬無
      據，不應准許。
   3、精神慰藉金982,374 元部分：查原告受傷多處，肉體、精
      神確受極大痛苦，本院斟酌實際情況，及兩造之身分、地
      位及經濟能力，原告請求982,374 元，自嫌過高，應予核
      減為200,000 元，方屬公允，逾此數額之請求，為無理由
      。
（六）被告主張伊以原告名義存入華南銀行三和分行之存款9,35
      5,026 元，業經原告領走，原告尚欠被告千萬元，如認原
      告之請求為有理由，被告亦依民法第334 條之規定主張抵
      銷云云，固據其提出上開銀行之存單影本十紙、原告之財
      產歸戶及綜合所得查詢清單，與被告之子陳由任於本院93
      年度家護字第401 號所為之證言為證，然為被告所否認，
      經查：按「二人互負債務，而其給付種類相同，並均屆清
      償期者，各得以其債務，與他方之債務，互為抵銷。但依
      債之性質不能抵銷或依當事人之特約不得抵銷者，不在此
      限。」「因故意侵權行為而負擔之債，其債務人不得主張
      抵銷。」民法第334 條第1 項、第339 條分別定有明文。
      姑不論被告所提出之華南銀行三和分行之存單十紙，其上
      之存戶均為原告乙○○，被告主張係其以原告名義所存入
      ，自應由被告負舉證責任，然被告就該存款為其所有一節
      ，並未能舉證證明其金額往來以實其說；且縱然屬實，惟
      本件原告請求被告給付之債，係被告因故意侵權行為而負
      擔之債，依民法第339 條之規定，被告亦不得主張抵銷。
      從而，被告主張以其對原告之該存款金額之債權，與本件
      損害賠償金額互為抵銷，並無理由。
五、綜上所述，原告依侵權行為法律關係，請求被告給付原告新
    台幣202,626 元及自93年6 月30日（刑事附帶民事訴訟起訴
    狀繕本送達翌日）起至清償日止，按年息百分之5 計算之利
    息之範圍內，為有理由，應予准許，逾此範圍之請求，為無
    理由，應予駁回。
六、兩造均陳明願供擔保，聲請宣告假執行或免為假執行，經核
    原告勝訴部分，合於法律之規定，爰各酌定相當之擔保金額
    宣告之；原告其餘假執行之聲請，因訴之駁回而失所依附，
    不予准許，應併予駁回。
七、結論：本件原告之訴，為一部有理由，一部無理由，並依民
    事訴訟法第79條、第390 條第2 項、第392 條，判決如主文
    。
中　　華　　民　　國　　94　　年　　2 　　月　　24　　日
                  民事第二庭    法　官　林錫凱
以上正本，係照原本作成。
如對本判決上訴，須於判決送達後20日內向本院提出上訴狀
中　　華　　民　　國　　94　　年　　2 　　月　　24　　日
                                書記官  許清琳
